【裁判字號】    96,上訴,1323
【裁判日期】    970311
【裁判案由】    違反毒品危害防制條例
【裁判全文】
臺灣高等法院臺南分院刑事判決        96年度上訴字第1323號
上  訴  人
即  被  告  甲○○
                    現於臺灣臺南看守所羈押中
選任辯護人  劉興文  律師
上列上訴人因違反毒品危害防制條例案件，不服臺灣雲林地方法
院96年度訴字第534號中華民國96年11月6日第一審判決（起訴案
號：臺灣雲林地方法院檢察署96年度偵字第2974號），提起上訴
，本院判決如下：
    主  文
原判決關於販賣第一級毒品部分撤銷。
甲○○販賣第一級毒品，處有期徒刑拾伍年，褫奪公權拾年，販
賣毒品所得新臺幣伍佰元沒收之，如全部或一部不能沒收時，以
其財產抵償之。
其他上訴駁回（包括販賣第二級毒品及轉讓第一級毒品部分）。
上開駁回部分（販賣第二級毒品）所處有期徒刑玖年及改判部分
所處有期徒刑拾伍年，褫奪公權拾年，應執行有期徒刑拾捌年，
褫奪公權拾年，販賣毒品所得新臺幣仟柒佰元沒收之，如全部
或一部不能沒收時，以其財產抵償之。
    事  實
一、甲○○分別基於販賣第一級毒品海洛因及第二級毒品安非他
    命之犯意，而為下列行為：
  (一)民國96年3月24日22時11分40秒，甲○○接獲陳宏乙在雲林
    縣莿桐鄉某地以行動電話0000000000門號撥打其所持用之行
    動電話0000000000門號，陳宏乙表示欲以新臺幣（下同）3,
    200元購買安非他命四分之一錢，2人相約見面，甲○○在取
    得上開價金後，偕同陳宏乙前往斗六市，再透過高家裕（檢
    察官另案偵辦）取得四分之一錢數量之安非他命，而交付予
    陳宏乙。
  (二)又甲○○於96年5月24日，因楊婉婷毒癮發作而至其住處雲
    林縣莿桐鄉○○路16巷6弄3號表明希望甲○○能無償提供毒
    品施用，甲○○則表示只餘1包且自己也毒癮發作，楊婉婷
    乃表示欲以金錢購買，則在該客廳內，取出1張「面額500元
    」之紙鈔先交予甲○○，甲○○再從口袋內取出第一級毒品
    海洛因1包予楊婉婷，楊婉婷則帶回家以自備之美娜水及注
    射針筒施用完畢。
  (三)另甲○○於96年6月1日，再次見到楊婉婷因毒癮發作而直接
    至其雲林縣莿桐鄉○○路16巷6弄3號住處，因所餘毒品數量
    不多，乃在其門口『無償』提供僅供施用1次數量之第一級
    毒品海洛因予楊婉婷，楊婉婷則以自行攜帶之美娜水及注射
    針筒當場在該住處之客廳內施用完畢。
二、嗣經警於96年6月1日17時30分，前往雲林縣莿桐鄉○○路16
    巷6弄3號拘提甲○○，始得知上情。
三、案經雲林縣警察局虎尾分局報請臺灣雲林地方法院檢察署檢
    察官偵查起訴。
    理  由
甲、有罪部分：
壹、程序部分
一、審判之範圍：
    原審分別判處被告販賣第二級毒品、販賣第一級毒品、
    轉讓第一級毒品等三罪刑，而被告上訴狀具體敘明：「因
    涉嫌販賣一、二級毒品被處無期徒刑，褫奪公權終身，及玖
    年有期徒刑，本人不服此判決，依法提起上訴」等語，另於
    本院準備程序陳述上訴要旨時，亦均表示「二罪都是冤枉」
    等情，有上訴狀及準備程序筆錄在卷足憑，故被告應僅係不
    服原審就被告販賣第一、二級毒品部分之判決提起上訴，而
    就轉讓部分應未上訴，至被告遲於本院97年2月26日審理程
    序中始表明「全部都要上訴，轉讓部分上訴狀沒有寫到」等
    語，惟按上訴期間為10日，自送達判決後起算，查本件被告
    轉讓第一級毒品案件，經原審法院判決後，於民國96年11月
    14日將判決正本送達於被告收受，有附卷之送達證書可稽，
    則自送達判決之翌日即96年11月15日起算，至本院97年2月2
    6日審理程時，其上訴期間早已屆滿，其至本院審理期日始
    表明提起上訴，業已逾越法定上訴期間，其上訴顯非合法，
    從而被告轉讓部分應已確定，此部分上訴應予駁回。
二、證據能力之認定：
(一)、按被告以外之人於審判外之陳述，雖不符刑事訴訟法第159
    條之1至之4等4條之規定，而經當事人於審判程序同意作為
    證據，法院審酌該言詞陳述或書面陳述作成時之情況，認為
    適當者，亦得為證據，刑事訴訟法第159條之5第1項定有明
    文。查本案檢察官起訴認被告涉犯上開罪嫌所憑之證人陳宏
    乙96年6月4日偵查中具結後證述、證人楊婉婷96年6月2日偵
    查中第2次具結後之證述（偵查卷第17、18頁）、監聽譯文
    等證據，業經被告及辯護人於本院及原審審理時表示對該等
    證據之證據能力不爭執，同意使用作為認定事實之依據；本
    院復審酌上開文書、陳述作成時，較無人情施壓或干擾之情
    形，以之作為證據亦屬適當，是上開文書、陳述均具有證據
    能力。
(二)、次按被告以外之人於審判外之言詞或書面陳述，除法律有規
    定者外，不得作為證據；又被告以外之人於檢察事務官、司
    法警察官或司法警察調查中所為之陳述，與審判中不符時，
    其先前之陳述具有較可信之特別情況，且為證明犯罪事實存
    否所必要者，得為證據，刑事訴訟法第159條第1項、第159
    條之2分別定有明文。查被告及其辯護人爭執證人陳宏乙、
    楊婉婷警詢筆錄之證據能力，然檢察官於原審審理時已當庭
    捨棄引用該等證人之警詢筆錄（見原審96年8月15日準備程
    序筆錄第5項），而陳宏乙、楊婉婷於警詢中之陳述係屬審
    判外之陳述，又查無其他較可信之特別情況，即無傳聞例外
    規定之適用，該2人於警詢中之陳述自不具證據能力。
(三)、再按被告以外之人於偵查中向檢察官所為陳述，除顯有不可
    信之情況者外，得為證據，刑事訴訟法第159條之1第2項定
    有明文。又同法第158條之3規定：證人、鑑定人依法應具結
    而未具結者，其證言或鑑定意見，不得作為證據。惟若檢察
    官或法官非以證人身份傳喚而以告發人、告訴人、被害人或
    共犯、共同被告身份傳喚到庭為訊問時（例如刑事訴訟法第
    71條、第219條之6第2項、第236條之1第1項、第248條之1、
    第271條第2項、第271條之1第1項），其身份既非證人，即
    與「依法應具結」之要件不合，縱未命其具結，純屬檢察官
    或法官調查證據職權之適法行使，當無違法可言，其不論係
    本案或他案在檢察官面前作成未經具結之陳述筆錄，係屬被
    告以外之人於偵查中向檢察官所為之陳述，本質上屬於傳聞
    證據，基於保障被告在憲法上之基本訴訟權，除該被告以外
    之人死亡、身心障礙致記憶喪失或無法陳述、滯留國外或所
    在不明而無法傳喚或傳喚不到、或到庭後拒絕陳述等情形外
    ，如已經法院傳喚到庭具結而為陳述，並經被告之反對詰問
    ，前揭非以證人身份而在檢察官面前未經具結之陳述筆錄，
    除顯有不可信之情況者外，得為證據，不能因陳述人未經具
    結，即一律適用本法第158條之3之規定，排除其證據能力（
    最高法院96年度臺上字第3527號判決意旨可資參照）。而本
    件證人楊婉婷於96年6月2日偵查中第1次之陳述，雖未經具
    結，惟其係以被告之身分接受訊問（見偵查卷第10頁），當
    無命具結情形，依上開最高法院判決意旨，證人楊婉婷既經
    檢察官聲請傳喚到院作證，並賦予被告交互詰問權利，而該
    次偵查中僅概括表明就警詢筆錄所述是實在，而就第2次（
    指96年6月1日）購買毒品之事實與審判中之證述不一，然其
    於審判中就如何購買毒品或無償取得毒品等細節證述綦詳，
    該次偵查中之陳述（96年6月2日偵查中第1次以被告身分之
    陳述）顯有不可信之情形，應認無證據能力。
貳、實體部分：
一、販賣第二級毒品安非他命予陳宏乙部分：
  (一)證人陳宏乙於原審審理時結證稱：伊與甲○○認識4、5年了
    ，在96年3月24日22時11分40秒的時候，有以0000000000號
    行動電話撥甲○○所持有的行動電話0000000000號，並向甲
    ○○表示要用3,200元買四分之一錢的安非他命，伊可以確
    認那天是甲○○接的，當時，甲○○說他在斗六，他過來莿
    桐時身上並沒有東西，伊並沒有將錢交給他，是到斗六之後
    ，他再向另一個叫「阿如」（即偵查中所說之「高家裕」）
    的人拿，好像是他的上頭，拿東西到車上，拿給伊，伊再拿
    3,200元給他等語（詳見96年10月23日審理筆錄第4、5頁）
    及其於偵查時結證稱：「這一次甲○○在斗六與高家裕在一
    起，但我不知道，結果我說我在莿桐的7-11，後來我以為他
    會馬上過來，就會順便帶過來，結果沒有，卻與高家裕同時
    出現，後來他說他要給高家裕的上手錢不夠，要我與他們一
    起去斗六，就叫我先把3,200元給他，他又將錢交給高家裕
    ，高家裕再把錢轉給他的上手，他的上手就是車號「8W-539
    7號」這個人，然後高家裕到車上交錢，下車把四分之一錢
    的安非他命交給我。這一次交易，實際上我是向甲○○買，
    甲○○再透過高家裕，向高家裕的上手拿到貨」等語（詳見
    偵卷第22、23頁之96年6月4日偵訊筆錄），互核相符，並酌
    以證人陳宏乙就拿藥酒、洋酒交換安非他命之事實，其表明
    接觸對象為被告之「叔仔（台語）」，而不確定被告清楚否
    、知道否，亦不確定是否被告意思等語（詳見96年10月23日
    審理筆錄），顯見證人陳宏乙確無誇大或虛構事實以誣陷被
    告之意圖，若果證人有此意圖，何以就第2次以藥酒、洋酒
    交換毒品之事實，明確指出並無法肯定係與被告為交易之情
    ，準此，證人陳宏乙所為之證述，應無瑕疵可指，其證述堪
    認可採。
  (二)又觀之證人陳宏乙與被告之通話內容，其96年3月24日22時1
    1分40秒監聽譯文：「《A：0000000000；B：0000000000雞
    仔》B：我打給你都打不進去、A：你在那裡、B：我在斗六
    ，你現在在萊爾富、A：我剛才在7-11買儲值卡、B：7-11，
    嗯，我現在過去、A：你現在在那裡、B：我現在在斗六要回
    去了、A：你要拿多少過來、B：拿多少，沒有啊，你不是要
    拿4-1、A：對啊、B：對啊、A：好啦、B：錢有在身上嗎、A
    ：有、B：好啦、A：你要算多少、B：3千2啊、A：3千2，你
    東西要足、B：會啦」（參見96年監字第000199號卷第8頁正
    面），並佐以上述證人陳宏乙所為之證述，更足以肯認證人
    陳宏乙所述應屬事實。是以，被告確有販賣第二級毒品安非
    命之犯行，洵堪認定。
  (三)至於被告及辯護人辯稱：門號0000000000不是被告手機，且
    通話內容也沒有說明A部分指誰，B部分指誰，其「雞仔」是
    另外註明，並非通話內容，實在看不出來是被告所為之對話
    云云。惟證人陳宏乙於原審審理時已明確表示此通話電話內
    容確實係『與被告』為之，雖該電話內容並無人名之稱呼，
    此乃從事不法行為之通話內容所必然，又若果通話對象為不
    熟悉之人，應會先行確認其身分，由此，本件通話內容並無
    稱呼而直接進入對話對象行蹤之確認，更可顯見證人表明可
    以從通話聲音確認通話對象應屬事實，況其後該通話之2人
    亦有碰面為毒品交易，亦臻被告及其辯護人之辯解不足採信
    。至辯護人於本院請求函查0000000000手機為何人所有乙節
    ，查販賣毒品者為避免被查緝，常以其他人名義申請手機使
    用，實不足為奇，況且本件證人陳宏乙於原審審理時已明確
    表示此通話電話內容確實係『與被告』為之，已如前述，故
    該手機是否被告名義申請，並不影響本案之認定，其請求函
    查核無必要。
  (四)辯護人於本院復請求函查「8w-5397」之車牌係何人所有等
    情，經查證人陳宏乙於偵查中已明確證稱：被告的上手就是
    車號「8W-5397號」這個人，並未稱該車係被告所有，故該
    車係屬何人所有及是否設有動產擔保抵押權，圴與本案之認
    定無關，此項聲請亦無必要。另請求傳訊陳宏乙，查證人陳
    宏乙業據原審法院傳喚詰問證稱係向被告購買第二級毒品如
    上，辯護人已同一待證事實請求再予傳喚，核無必要。
二、96年5月24日販賣第一級毒品海洛因予楊婉婷部分：
  (一)證人楊婉婷於偵查中具結稱：伊最近跟甲○○買海洛因的時
    間是96年6月1日，欠500元的方式跟他買，到目前欠他500元
    ，昨天買500元的海洛因已經用了。96年6月1日之前約一星
    期也是在昨天被抓到的地方買的，也是買了就馬上用了，也
    是買500元，那次500元有給他，我是直接去的，沒有事先打
    電話給甲○○等語（詳見偵卷第18頁之96年6月2日第2次偵
    訊筆錄），及其於原審審理時經檢察官行主詰問及覆主結問
    時結證稱：伊與甲○○認識差不多20年，沒有跟甲○○買毒
    品，是警員叫伊說的，有於96年5月24日、96年6月4日向甲
    ○○各買1次毒品，不知道他有在賣毒品，那是因為他是用
    錢跟別人拿的，所以伊也是要用錢跟他拿，2次都在縱貫路
    邊；伊曾說過1次用500元向甲○○買海洛因，1次用賒欠500
    元的方式買海洛因的是實在的等語（96年10月23日審理筆錄
    第14至16頁、19頁），及辯護人行反詰問時則稱：甲○○給
    伊的毒品是無償的，在警訊時說有向甲○○買毒品是出事時
    ，邱警員叫伊一定要說有，他逼伊這樣說的，伊肯定沒有向
    甲○○買毒品等語（同上審理筆錄第17至18頁），互參以觀
    ，可知證人楊婉婷在檢方偵查中訊問及檢察官於本院審審中
    主詰問時，均證稱有向被告購買2次海洛因行為，而辯方反
    詰問時，卻證稱確實沒有向被告購買海洛因，其因訊問之人
    不同而呈現截然不同答案之情，顯然係對於自己有可能涉及
    偽證，或與被告甲○○20年交情之感受，而內心有所掙扎或
    顧忌而為，其證述齟齬不一，不足採信。
  (二)而證人楊婉婷於原審審理時經審判長補充訊問時稱：是6月1
    日之前的一個禮拜，大約96年5月24日也是用500元跟甲○○
    買，而且是一手交錢一手交貨，是以一張500元紙鈔買的，
    我去莿桐鄉○○路邊他家住處時叫他請我，他說他只剩1包
    而已，而且自己毒癮也正在難過，伊說不然拿錢跟他買，伊
    先拿500元給他後，他才從口袋拿出毒品，是在他家客廳裡
    面，那天回家後就以自己的美娜水跟注射針筒施用完畢等語
    （96年10月23日審理筆錄第20至23頁），其就取得毒品之地
    點、以何種鈔票支付，交付毒品方式、施用毒品地點等細節
    證述綦詳，如非自己親身經歷焉會陳述如此詳細。準此，被
    告確實有於96年5月24日販賣第一級毒品海洛因予證人楊婉
    婷應屬事實，其犯行足堪認定。
  (三)至於被告及辯護人辯稱此部分行為，只有證人楊婉婷之指述
    ，而無扣得其他物證，其證述顯有不可信之情形，不足證明
    被告有販賣毒品犯行云云。經查，證人楊婉婷之證述於檢方
    訊問時雖證述有2次向被告購買毒品之行為，而於辯方訊問
    時又為較有利被告之說詞，雖無扣得其他電子秤或數額龐大
    毒品等證物，然觀之證人業於原審審理時到院接受交互詰問
    程序，並已賦予被告進行反對詰問權利，而證人又對於96年
    5月24日向被告購買海洛因施用之情節證述綦詳已如上述，
    準此，被告及其辯護人辯稱只有證人楊婉婷之證述，實不足
    採為其有利之認定，灼然甚明。
三、核被告甲○○所為，係犯毒品危害防制條例第4條第2項之販
    賣第二級毒品安非他命、同條第1項販賣第一級毒品海洛因
    罪。被告持有安非他命、海洛因之行為，為販賣安非他命、
    販賣海洛因之高度行為所吸收，不另論罪。上開販賣安非他
    命、販賣海洛因二罪間，其犯意各別、行為互殊、構成要件
    互異，應予分論併罰。
四、【販賣第二級毒品部分】－原審就被告販賣第二級毒品部分
    因認被告犯行事證明確，適用毒品危害防制條例第4條第2項
    、第19條第1項、刑法第11條之規定，並審酌被告為圖私利
    ，販賣毒品安非他命1次，其數量不多，及殘害國民身心健
    康，足使社會施用毒品人口增加，而相對提高社會負成本，
    減損勞動生產力，其於犯罪後猶不知悔改，犯罪後態度欠佳
    等一切情狀，量處有期徒刑玖年，販賣毒品所得新臺幣仟
    貳佰元沒收之，如全部或一部不能沒收時，以其財產抵償之
    ，原審判決認事用法均無不合，量刑亦稱妥適，被告上訴意
    旨謂量刑過重，指摘原判決不當，並無可取，為無理由，應
    予駁回。
五、【販賣第一級毒品部分】－原審因認被告該部分犯行罪證明
    確予以論處被告無期徒刑，褫奪公權終身固非無見，惟查犯
    毒品危害防制條例第四條第一項之販賣第一級毒品之罪，不
    分犯罪情節輕重，概處以法定刑死刑或無期徒刑，難免輕重
    失衡，倘有情輕法重情形，於裁判時自得適用刑法第五十九
    條酌量減輕其刑，此參之司法院大法官會議釋字第二六三號
    解釋自明。查本案被告本身即有施用毒品海洛因之習性，此
    有被告前案紀錄表在卷可按，而施用毒品者常因而導致傾家
    蕩產，其為圖供給自己施用毒品無虞，常須走上販賣一途，
    其本身顯然亦為受害者，且本件被告販賣第一級毒品海洛因
    之對象，又僅吸食毒品慣行之楊婉婷一名，並非將毒品流散
    至一般社會大眾或原先未吸食毒品者。再者，其販賣之次數
    僅一次，金額僅五百元，犯行顯然輕微。然而，販賣第一級
    毒品海洛因罪之法定最低刑為無期徒刑，即使本案對被告處
    以最低刑之無期徒刑，仍讓人感到過重，其原因乃在於被告
    之上揭犯罪情狀相較於法定最低刑度後，發現有法重情輕之
    情形，尚堪同情、值得憫恕，原審疏未詳查未依刑法第五十
    九條之規定，酌量減輕其刑，實屬過嚴之刑罰，被告上訴意
    旨認量刑太重，為有理由，自應由本院將關於販賣第一級毒
    品部分撤銷改判，並依刑法第五十九條酌減其刑。爰審酌被
    告為圖私利，販第一級毒品海洛因1次，金額僅五百元，犯
    行顯然輕微，惟其於犯罪後態度欠佳等一切情狀，量處有期
    徒刑十五年，褫奪公權十年，販賣第一級毒品海洛因所得為
    500元，應依毒品危害防制條例第19條第1項規定，併予宣告
    沒收之，如全部或一部不能沒收時，以其財產抵償之。
六、定執行刑部分－被告上開駁回部分（販賣第二級毒品）所處
    有期徒刑九年改判部分（販賣第一級毒品部分）所處有期徒
    刑十五年，應執行有期徒刑拾捌年，褫奪公權拾年，販賣毒
    品所得新臺幣仟柒佰元沒收之，如全部或一部不能沒收時
    ，以其財產抵償之。
據上論斷，應依刑事訴訟法第367條、第368條、第369條第1項前
段、第364條、第299條第1項前段、毒品危害防制條例第4條第1
項、第19條第1項，刑法第11條、第51條第5款、第37條第2項、
第59條，判決如主文。
本案經檢察官謝錫和到庭執行職務。
中    華    民    國    97    年    3     月    11    日
                    刑事第三庭  審判長法  官    陳義仲
                                法  官          蘇清水
                                法  官          宋明蒼
以上正本證明與原本無異。
如不服本判決，應於收受本判決後十日內向本院提出上訴書狀。
其未敘述上訴理由者並得於提起上訴後十日內向本院補提理由書
狀（均須按他造當事人之人數附繕本）「切勿逕送上級法院」。
                                      書記官    翁心欣
中    華    民    國    97    年    3     月    11    日
附錄本案論罪科刑法條全文：
毒品危害防制條例第4條
製造、運輸、販賣第一級毒品者，處死刑或無期徒刑；處無期徒
刑者，得併科新臺幣1千萬元以下罰金。
製造、運輸、販賣第二級毒品者，處無期徒刑或7年以上有期徒
刑，得併科新臺幣7百萬元以下罰金。
製造、運輸、販賣第三級毒品者，處5年以上有期徒刑，得併科
新臺幣5百萬元以下罰金。
製造、運輸、販賣第四級毒品者，處3年以上10年以下有期徒刑
，得併科新臺幣3百萬元以下罰金。
製造、運輸、販賣專供製造或施用毒品之器具者，處1年以上7
年以下有期徒刑，得併科新臺幣1百萬元以下罰金。
前五項之未遂犯罰之。


司法院資訊處製作；財團法人民間司法改革基金會備份。
